臺灣高等法院刑事判決　　　　　　　100年度交上易字第170號
上　訴　人　臺灣板橋地方法院檢察署檢察官
被　　　告　陳禮鎮
上列上訴人因被告過失傷害案件，不服臺灣板橋地方法院100年
度交易字第86號，中華民國100年3月31日第一審判決（起訴案號
：臺灣板橋地方法院檢察署99年度偵字第30635號），提起上訴
，本院判決如下：
    主  文
原判決撤銷。
陳禮鎮犯業務過失傷害罪，處有期徒刑伍月，如易科罰金，以新
臺幣壹仟元折算壹日，緩刑年。並於民國一百年十二月十五日
前給付被害人新臺幣陸拾萬元，於民國一百零一年一月十五日前
給付被害人新臺幣貳拾伍萬元，及自民國一百零一年二月十五日
起至民國一百零二年九月十五日止，按月於每月十五日各給付被
害人新臺幣貳萬元，合計新臺幣壹佰貳拾伍萬元，前開各期給付
，如有一期未付，視為全部到期。
    事  實
一、陳禮鎮任職南山實業有限公司（下稱南山公司），擔任駕駛
    載送貨物之司機職務，為從事駕駛業務之人，於民國99年6
    月13日20時40分許，駕駛車牌號碼8B-0697號自小貨車，因
    送貨完畢欲返回公司，遂沿臺北縣林口鄉（現改制為新北市
    林口區○○○街，由南往北方向行駛，行經南勢街與文化北
    路交岔路口欲左轉文化北路時，本應注意轉彎車應讓直行車
    先行，且依當時天候雨、夜間有照明，視距無不良狀況，路
    面鋪裝柏油，濕潤惟無缺陷且無障礙物等狀況，又無不能注
    意之情形，竟疏未注意及此，而未顯示方向燈即貿然左轉，
    適林鈺倫騎乘車號958-EZS號普通重型機車，沿南勢街往南
    朝南勢國小方向直行駛來，致所駕駛上開小貨車前車右側車
    頭與林鈺倫所騎乘之普通重型機車發生碰撞，使林鈺倫人車
    倒地，因而受有頭部外傷、左側股骨幹骨折、左側遠端尺骨
    骨折、左側第五掌骨骨折、右側遠端橈骨骨折、胸部挫傷、
    多處擦傷等傷害。陳禮鎮於肇事後，犯罪未被發覺前，即向
    據報前往現場處理事故之員警藍啟源坦承肇事，並進而接受
    本件裁判。
二、案經林鈺倫訴由臺北縣政府（現改制為新北市政府）警察局
    新莊分局報告臺灣板橋地方法院檢察署檢察官偵查起訴。
    理  由
一、按刑事訴訟法第273條之1第1項規定，除被告所犯為死刑、
    無期徒刑、最輕本刑為三年以上有期徒刑之罪、或高等法院
    管轄第一審案件者外，於審判期日前之程序進行中，被告先
    就被訴事實為有罪之陳述時，審判長得告知被告簡式審判程
    序之旨，並聽取當事人、代理人、辯護人及輔佐人之意見後
    ，裁定進行簡式審判程序。經查，本件被告陳禮鎮被訴過失
    傷害一案，非前開不得進行簡式審判程序之案件，經被告於
    本院審理時就被訴事實為有罪之陳述，且經本院告知被告簡
    式審判程序之旨，聽取被告及檢察官之意見後，爰依上開刑
    事訴訟法第273條之1之規定，當庭裁定改依簡式審判程序審
    判之，合先敘明。
二、訊據被告陳禮鎮對於前揭時地，疏未注意轉彎車應讓直行車
    先行，且未顯示方向燈即逕行左轉，而與告訴人林鈺倫所騎
    乘之前揭普通重型機車發生碰撞，告訴人因而受有上述傷害
    等情坦認不諱（原審卷第17頁反面、第30頁、第31頁反面、
    本院卷第80頁反面），並據證人即告訴人林鈺倫於偵查中供
    證明確，復有道路交通事故調查報告表、道路交通事故調查
    報告表（一）、（二）、現場暨車損照片12張、案發路口監
    視器錄得畫面翻拍照片10張、長庚醫療財團法人林口長庚紀
    念醫院（下稱長庚醫院）99年7月6日診斷證明書等在卷可稽
    （偵卷第9至14頁），此部分事實自堪以認定。至告訴代理
    人於原審曾具狀謂：告訴人因本案事故受傷嚴重，幾乎不治
    ，經搶救後仍因生命徵象不穩定而需在加護病房治療，醫師
    當時甚表示告訴人大腿骨折造成脂肪栓塞導致多處中風，腦
    神經已經受損且無西藥可醫，可能終生難醒而呈植物人狀態
    ，是告訴人傷害程度計分（ISS）符合健保局規定可申請重
    大傷病，堪認所受乃屬重大不治之重傷害云云，並提出長庚
    醫院住院診療計畫書為憑（原審卷第20至26頁）。然依原審
    法院函詢長庚醫院關於告訴人術後之意識、行動能力等生理
    機能狀況乙節，該院於100年3月15日以（100）長庚院法字
    第0246號函覆稱：林君（即告訴人）於99年6月13日至本院
    急診，經手術治療後於同年7月6日出院；而依100月1月26日
    病患最後乙次至本院回診之病情評估，其意識清醒，且無明
    顯肢體活動障礙，而主訴之手腳活動較無力情形，評估應屬
    可恢復之情形，故就醫學而言，病患應無重大不治之後遺症
    等語。顯可見告訴人事故發生當時雖受傷甚重，然經適時送
    醫治療後，現其意識與活動能力已不存有何等不治或難治之
    受損情事，縱告訴人於就診時表示手腳仍有無力狀況，據上
    開說明可知將來恢復可期，是告訴人之本案受傷結果自與刑
    法第10條第4項規定之重傷條件有間，告訴代理人前開所認
    容有誤會，附此敘明。
三、次按駕駛人駕駛汽車，應遵守道路交通標誌、標線、號誌之
    指示；汽車行駛至交岔路口，左轉彎時，應距交岔路口30公
    尺前顯示方向燈；汽車行駛至交岔路口，轉彎車應讓直行車
    先行，分別為道路交通安全規則第90條、第102條第1項第5
    款、第7款所明定，此為一般汽車駕駛人所應注意並遵守之
    事項，被告領有小型車普通駕駛執照，對前述交通規則所明
    定之應注意事項自不得諉為不知，則其駕車時自應注意上揭
    規定並確實遵守。再依被告肇事時之客觀情況為天候雨，夜
    間有照明，視距無不良狀況，路面鋪裝柏油，濕潤惟無缺陷
    且無障礙物等情形觀之，並無不能注意之情事，此有道路交
    通事故調查報告表及照片在卷可憑（惟道路交通事故調查報
    告表中關於天候、光線、路面狀態之標示顯與照片所揭實境
    不符，應予更正），然被告竟疏未注意遵守上開道路交通安
    全規定，肇致本件事故，其駕駛上開自小貨車行為顯有過失
    ，且被告之過失行為與被害人所受之前揭傷害間，具有相當
    因果關係。至被告辯以：本件碰撞事故發生時，雙方均在行
    駛中，是車禍雙方均有責任，僅伊過失較大云云，惟細繹臺
    北縣政府警察局道路交通事故初步分析研判表及道路交通事
    故調查報告表（他卷第3頁、偵卷第9頁），告訴人既係於自
    己車道上正常行駛，自可信賴對向行駛至該道路之被告亦能
    遵守交通規則，同時為必要之注意，然被告於左轉時，既未
    於交叉路口前顯示方向燈，亦未讓告訴人之直行車先行，則
    告訴人對於不可預知被告違規之舉，客觀上無從注意防範，
    自難謂告訴人有應注意且能注意卻未注意車前狀況之疏失。
    而本件經囑請新北市政府車輛行車事故鑑定委員會鑑定結果
    ，亦以「被告駕駛自小貨車，行經交叉路口，提前左轉行駛
    ，為肇事原因。告訴人駕駛普通重型機車，無肇事因素」等
    語同此認定，有新北市政府車輛行車事故鑑定委員會鑑定意
    見書1份可稽（本院卷第36、37頁）。是被告所辯：告訴人
    就本件事故之發生亦與有過失云云，要無足取。本件事證明
    確，被告過失傷害犯行堪以認定，應依法論科。
四、被告任職於南山公司擔任司機，且本案發生當時正駕駛前揭
    自小貨車負責載運瓦斯等貨物，屬於從事業務之人一節，業
    據被告於警詢及偵查、審判中供述明確，核被告所為，係犯
    刑法第284條第2項前段之業務過失傷害罪。又本件車禍發生
    後，員警前往本案現場處理時，被告在場並當場承認為肇事
    人，業經證人即到場處理之警員藍啟源於本院審理時證述明
    確（本院卷第78、79頁），復有該員警在台北縣政府警察局
    新莊分局道路交通事故肇事人自首情形紀錄表「自首情形」
    欄位勾選「報案人或勤指中心轉來資料未報明肇事人姓名，
    處理人員前往現場處理，肇事人在場，並當場承認為肇事人
    」等紀錄在卷足憑（偵卷第17頁），被告復接受法院之裁判
    ，已合於自首之規定。檢察官上訴理由以：本案事發後，適
    巡邏員警在場目擊，被告經員警詢間後方坦承肇事，並無任
    何主動報案之行為，是被告所為應屬「自白」，而非「自首
    」等語，與事實不符，自非足採。故被告應依刑法第62條前
    段規定減輕其刑。
五、原判決對被告論罪科刑，固非無見。惟查：本件交通事故係
    肇因於被告未於該交叉路口30公尺前顯示方向燈，亦未注意
    應讓告訴人所駕之直行車先行，被告實應負全部之過失責任
    ，原審認定告訴人與有過失，其認事自有違誤。至檢察官上
    訴意旨以告訴人傷勢嚴重，金錢與精神損失皆鉅，然被告自
    今仍未與告訴人和解，並賠償告訴人，且犯後態度不佳，原
    判決僅量處被告有期徒刑3月，尚嫌過輕等語，請求從重量
    刑，惟個人經濟狀本非一定，自難憑前情即認被告犯後態度
    不佳，是檢察官前開上訴所陳自不足取，然其指摘原審認定
    告訴人與有過失乙節有誤等語，尚堪採信。是原判決既有可
    議，自屬無法維持，應由本院將原判決撤銷改判。爰審酌被
    告前無犯罪紀錄，有本院被告前案紀錄表可參，素行尚可，
    然其駕車載運瓦斯往來於道路，未能倍加注意參與交通行為
    之注意義務，可責性較高，惟念其尚能坦承一切，態度堪稱
    良好，以及被告之過失程度，兼衡被告之犯罪動機、目的、
    手段等一切情狀，量處有期徒刑五月，併諭知易科罰金之折
    算標準。另被告未曾因故意犯罪受有期徒刑以上刑之宣告，
    已如前述，且坦承此過失犯行，並已於100年11月15日在臺
    灣板橋地方法院民事庭成立訴訟上和解，有告訴代理人呈報
    之和解筆錄可憑，其經此教訓後，應知警惕，當無再犯之虞
    ，本院因認對其所宣告之刑，以暫不執行為適當，爰併予宣
    告緩刑三年，並參酌被告與被害人林鈺倫業於上開臺灣板橋
    地方法院民事庭達成和解之內容，命被告於100年12月15日
    前給付被害人新臺幣（下同）60萬元，於101 年1月15日前
    給付被害人25萬元，及自101年2月15日起至102年9 月15日
    止，按月於每月15日各給付被害人2萬元，合計125萬元，前
    開各期給付，如有一期未付，視為全部到期。
據上論斷，應依刑事訴訟法第369條第1 項前段、第364條、第
299條第1項前段，刑法第284條第2項前段、第62條前段、第41
條第1項前段、第74條第1項第1款、第2項第3款，刑法施行法第1
條之1，判決如主文。
本案經檢察官莊俊仁到庭執行職務。
中    華    民    國    100    年    11    月    25   日
                  刑事第二十庭  審判長法  官  楊力進
                                      法  官  林海祥
                                      法  官  王世華
以上正本證明與原本無異。
不得上訴。
                                      書記官  林初枝
中    華    民    國   100    年    11    月    25    日
附錄本案論罪科刑法條全文：
中華民國刑法第284條
因過失傷害人者，處6 月以下有期徒刑、拘役或5 百元以下罰金
，致重傷者，處1 年以下有期徒刑、拘役或5 百元以下罰金。
從事業務之人，因業務上之過失傷害人者，處1 年以下有期徒刑
、拘役或1 千元以下罰金，致重傷者，處3 年以下有期徒刑、拘
役或2 千元以下罰金。